【裁判字號】    94,訴,2402
【裁判日期】    950428
【裁判案由】    強盜等
【裁判全文】
臺灣桃園地方法院刑事判決              94年度訴字第2402號
公  訴  人  台灣桃園地方法院檢察署檢察官
被      告  丙○○
            甲○○
共      同
指定辯護人  本院公設辯護人戊○○
上列被告等因強盜等案件，經檢察官提起公訴（94年度偵字第
10662 號），本院判決如下：
    主  文
丙○○行使變造機車號牌，足以生損害於公眾及他人，累犯，處
有期徒刑肆月；又共同意圖為自己不法之所有，而搶奪他人之動
產，因防護贓物、脫免逮捕，而當場施以強暴，累犯，處有期徒
刑伍年貳月。應執行有期徒刑伍年肆月。
甲○○共同意圖為自己不法之所有，而搶奪他人之動產，因防護
贓物、脫免逮捕，而當場施以強暴，累犯，處有期徒刑伍年貳月
。
甲○○被訴行使變造機車號牌部分無罪。
    事  實
一、丙○○前於民國（下同）88年間因違反毒品危害防制條例案
    件，經本院判處有期徒刑6 月確定；另於89年間再因違反毒
    品危害防制條例案件，經本院判處應執行有期徒刑1 年8 月
    確定，該有期徒刑接續於前開有期徒刑6 月執行，於87年8
    月17日入監執行，於91年5 月8 日因縮短刑期假釋出監，刑
    期至91年9 月4 日屆滿以已執行論。甲○○前於91年間因偽
    造文書案件，經本院判處有期徒刑3 月確定，於92年11月13
    日執行完畢。
二、丙○○平日使用其母吳沛絨所有車牌號碼WTX-063 號機車作
    為代步工具，於93年間因案遭通緝，唯恐遭警攔檢而查知其
    通緝犯身分，竟基於行使偽造機車號牌特許證之犯意，於93
    年5 月27日前幾日之某日，在臺灣地區某不詳處所，將前開
    機車懸掛之號碼「WT X-063」以貼膠帶及噴白漆之方式，變
    造為「WTX- 963」。93年5 月27日上午10時許，丙○○明知
    上開機車號牌已經其變造，仍要不知情之女友甲○○騎乘該
    機車搭載其至桃園市區閒逛，而行使該面變造機車號牌，足
    以生損害於交通監理機關對於機車號牌管理及警察機關對於
    機車資料核對之正確性及該機車號牌原使用人吳沛絨。
三、而丙○○、甲○○於前開時間，共乘上開機車於桃園市區閒
    逛時，丙○○乃提議共同行搶，丙○○與甲○○即基於意圖
    為自己不法所有之犯意聯絡，由甲○○負責騎乘機車，丙○○負責尋找行搶之對象。迄丙○○、甲○○行經桃園縣桃園
    市○○路與廣明路橋下時，見丁○○獨自一人騎乘腳踏車，
    而腳踏車前之置物籃內置有皮包1 只（其內有國民身分證1
    張、IC卡1 張、現金新臺幣2 千元），丙○○認有機可趁，
    即指示甲○○騎乘機車尾隨丁○○，而於同日中午12時15分
    許，在桃園縣桃園市○○路180 號前，經甲○○騎乘機車自
    後慢速接近丁○○之腳踏車，再由坐於機車後座之丙○○猝
    然出手搶奪腳踏車置物籃內之皮包，得手後即共乘機車由桃
    園市○○路往前方大同西路方向逃離現場。惟因丁○○大聲
    喊叫，經路人乙○○目睹該情，旋騎乘機車自後追捕，而丁○○亦騎乘腳踏車往前追趕，迨乙○○追至並阻擋甲○○及
    丙○○所乘機車之去路，甲○○、丙○○見狀乃調頭沿原路
    即大同路朝桃園火車站方向逃逸，適遇見自後追捕渠等之丁○○，而丁○○見甲○○、丙○○2 人調頭回來，為阻止丙○○、甲○○逃逸，即以其騎乘之腳踏車加以衝撞，詎甲○○、丙○○竟基於防護其等搶得之贓物並脫免逮捕之犯意聯
    絡，非但未停車或閃避丁○○之腳踏車，反而加速向前衝撞
    丁○○之腳踏車，而當場施強暴，並致丁○○人、車倒地，
    受有右膝蓋挫傷之傷害（傷害部分未據告訴）。嗣於同日中
    午12時40分許，甲○○、丙○○逃至桃園縣桃園市○○路與
    中正路口處時，為追躡在後之路人乙○○及據報趕至現場之
    警員合力逮捕甲○○，惟丙○○仍帶著搶得之皮包趁隙逃逸
    。
四、案經桃園縣政府警察局桃園分局報請臺灣桃園地方法院檢察
    署檢察官偵查起訴。
    理  由
壹、有罪部分
一、證人吳沛絨、乙○○審判外陳述，業經被告丙○○、甲○○
    及檢察官於準備程序中同意引為本案認定事實之證據，在此
    先行說明。
二、訊之被告丙○○對於上揭行使變造機車牌號之事實，於本院
    審理時坦承不諱，核與證人即被告丙○○之母吳沛絨於偵訊
    中證述其所有車牌號碼WTX-063 號機車號牌遭變造之陳述相
    符（偵查卷第73頁之94舞11朝15日訊問筆錄），並有卷附車
    牌號碼WTX-063 號機車號牌遭變造之照片3 張（偵查卷第26
    頁）、車籍作業系統- 查詢認可資料1 紙（偵查卷第28頁）
    等件在卷可資佐證。足認被告丙○○上開關於行使變造機車
    牌號之自白與事實相符，堪以採信，此部分事證明確，被告
    丙○○之行使變造機車牌號之犯行，已經可以認定，應依法
    論罪科刑。
三、訊之被告丙○○對於上揭搶奪之事實，於本院審理時已坦白
    承認，惟矢口否認有何為防護贓物或脫免逮捕而施強暴之準
    強盜情事，辯稱：伊和被告甲○○原本在閒逛，並沒有打算
    要行搶，是伊剛好看到被害人騎腳踏車比較慢，伊就叫被告
    甲○○將機車騎過去，等機車經過被害人時，伊就順手拿起
    皮包，並叫被告甲○○快跑，當時伊拿皮包時並沒有碰到被
    害人云云。另訊之被告甲○○矢口否認有何搶奪及防護贓物
    或脫免逮捕而施強暴之情事，辯稱：在行搶當時伊並不知情
    ，是被告丙○○搶到東西後要伊快跑，伊才警覺到被告丙○○有行搶東西，伊在逃逸過程中並不知道已經撞到被害人云
    云。經查：
  (一)被告丙○○、甲○○均有參與搶奪犯罪事實部分：
  1.上開搶奪事實，已經被告甲○○於警詢中自白，並供稱：於
    93年5 月27日上午10時，被告丙○○打電話給伊，約伊至桃
    園市陽明公園見面，被告丙○○提議去逛街，就由伊騎乘機
    車搭載被告丙○○，途中被告丙○○提議要搶奪婦人皮包，
    由伊負責騎機車，行搶對象由被告丙○○決定，當伊與被告
    丙○○騎機車行經桃園市○○路與廣明路橋下，見被害人丁○○騎腳踏車，該腳踏車前置物籃內放有1 只皮包，被告丙○○就叫伊騎機車尾隨被害人至桃園市○○路295 巷內，丙○○即動手行搶，伊聽見被害人大聲喊叫搶劫，被告丙○○
    就叫伊立即騎機車離去，最後逃至桃園市○○路與中山路口
    時，為路人及警察逮捕，但被告丙○○則手拿所搶奪的皮包
    趁機逃逸等語（偵查卷第14頁反面附93年5 月27日警詢筆錄
    ）。而被告甲○○於檢察官訊問時亦再次供稱：案發當時伊
    騎乘機車搭載被告丙○○在桃園市區閒逛，經過大同路時，
    被告丙○○就向伊說要搶路人的皮包，問伊意見，伊聽到就
    嚇一跳，很茫然沒有回答，在大同路上看到1 名騎腳踏車的
    婦人，就慢慢騎到該名婦人旁邊，被告丙○○就伸手搶該名
    婦人的皮包，伊不知道被告丙○○有伸手去搶該名婦人的皮
    包，伊聽到被告丙○○說趕快走，當下伊就知道被告丙○○
    應該是搶了該名婦人的皮包，伊也很害怕，就加速逃走等語
    （偵查卷第55頁之94年10月4 日偵訊筆錄）。另被告丙○○
    於審理時亦供稱：案發當時，伊與被告甲○○共乘機車在桃
    園市區閒逛，原本沒有打算要行搶，是伊剛好看到證人丁○○騎腳踏車比較慢且有皮包放在置物籃內，伊就叫被告甲○○將機車騎過去，等機車經過證人丁○○的腳踏車時，伊就
    拿起皮包，並叫被告甲○○快跑等語（本院卷第42頁之95年
    1 月6 日準備程序筆錄）。是依被告甲○○、丙○○上開供
    述，足認被告2 人於共乘機車在桃園市區閒逛時，已由被告
    丙○○提議行搶路人，被告甲○○於知悉被告丙○○之行搶
    提議後，隨即接受被告丙○○指示，騎乘機車慢速接近證人
    丁○○，而於被告丙○○下手行搶後，被告甲○○亦接受被
    告丙○○之指示，加速逃離現場等事實，當可認定。
  2.再證人即被害人王美菊於偵訊時指稱：93年5 月27日中午12
    時15分許，伊騎腳踏車行經桃園市○○路180 號前時，被告
    2 人騎乘機車從伊後方接近，伊當時並沒有查覺有人接近，
    當伊發覺有人伸手拿走腳踏車置物籃內的皮包時，伊只看到
    女的騎機車、男的坐後座，被告2 人搶到皮包後就騎車加速
    往前逃逸，但有路過的人用機車把被告2 人擋住，被告2 人
    就往回騎，於是伊就以腳踏車去撞被告2 人的機車，但是被
    告2 人並沒有摔倒，反而是伊跌倒等語（偵查卷第43頁之94
    年7 月7 日偵訊筆錄）。而證人王美菊於審理時亦證稱：被
    告2 人是一搶到皮包就加速離開，伊是看到被告2 人離開後
    就大喊搶劫等語（本院卷第58頁之95年2 月20日審判筆錄）
    。均與前揭被告2 人供稱行搶當時，係由被告甲○○騎乘機
    車慢速接近證人王美菊，待搶奪得手後即由被告甲○○騎乘
    機車加速逃離現場等情相符。是被告甲○○於行搶當時，既
    先騎乘機車搭載被告丙○○慢速尾隨證人王美菊，而於被告
    丙○○搶得皮包後，即知加速逃逸，是就被告甲○○以一慢
    一快之動作，密切配合被告丙○○指示，進行搶奪犯行之情
    形觀之，顯然被告甲○○對於被告丙○○指示如何進行搶奪
    之犯罪，確有相當明確之認識。從而，被告甲○○與被告丙○○之間就搶奪之犯行，彼此間確有犯意聯絡及行為分擔之
    事實，亦可認定。此外，並有被告甲○○遭逮捕之採證照片
    6 張在卷可資佐證（偵查卷第26頁），足認被告丙○○、甲○○確有共同搶奪證人王美菊之皮包之事實。
  (二)被告丙○○、甲○○為防護贓物及脫免逮捕，均有施強暴之
    情形部分：
    訊之被告丙○○、甲○○均矢口否認有何準強盜之犯行，被告
    李毅辯稱：伊等搶得皮包後，因為很慌亂，並沒有撞到證人
    王美菊云云；被告甲○○辯稱：當時伊有施用毒品，意識不
    是很清楚，伊印象中沒有去衝撞證人王美菊云云。惟查：
  1.被告甲○○於檢察官訊問時已供稱：被告丙○○搶到皮包後
    就說趕快走，伊就加速往前逃逸，但有路人攔住伊逃逸的去
    路，伊在大同路迴轉後回頭逃逸，途中也有碰撞到證人王美
    菊的腳踏車等語（偵查卷第56頁之94年10月4 日偵訊筆錄）
    。而證人王美菊於審理時亦證稱：被告2 人搶得皮包後就直
    行由大同路往大同西路方向逃逸，但有騎機車的路人聽到伊
    喊搶劫，就在被告2 人前面擋住去路，然後被告2 人又回頭
    往火車站方向逃逸，這時伊看見被告2 人回頭過來，伊就騎
    腳踏車去撞被告他們，想要阻止被告2 人離開，但是被告2
    人看到伊騎腳踏車過去仍然不煞車也不閃躲，直接往前撞擊
    到伊腳踏車的前輪，結果伊就被撞倒在地，右膝蓋因此受傷
    等語（本院卷第59頁之95年2 月20日審判筆錄）。此外，並
    有證人丁○○右膝蓋受傷之照片1 張在卷可資佐證（偵查卷
    第27頁），足認被告2 人於遭人阻擋去路，調頭沿原路逃逸
    時，確有撞擊到證人丁○○之情事。被告2 人上開辯稱沒有
    撞到證人王美菊云云，顯與事實不符，不能採信。
  2.又證人乙○○於警詢時證稱：伊於93年5 月27日中午12時15
    分許，在桃園市○○路180 號前，目睹被害人遭搶奪，伊就
    尾隨被告2 人，一路跟到桃園市○○路，被告2 人在復興路
    左轉華興街，右轉中華路再左轉民族路，然後從民族路71巷
    進入民權路，於是伊就從中山路往大廟方向追捕，當時伊已
    經報警，直到桃園市○○路與中正路口時，警方就趕到，伊
    與警察一起下車逮捕被告，但被告丙○○趁機逃逸，只抓到
    被告甲○○等語（偵查卷25頁附93年5 月27日警詢筆錄）。
    再核對被告甲○○前揭偵訊時供稱，伊加速往前逃逸時有路
    人攔住去路，伊就迴轉後回頭逃逸等情節，堪認被告2 人於
    搶得皮包後，經證人王美菊大聲喊叫，即遭路人追捕，被告
    2 人當急欲逃離現場，待去路為人阻擋，另調頭逃逸時，見
    證人王美菊騎腳踏車向前阻止其等離去，竟不煞車亦不閃躲
    ，直接撞擊證人王美菊之腳踏車，造成證人王美菊人、車倒
    地，並受有傷害，顯見被告2 人確有以積極行為排除逃逸障
    礙之故意甚明，是被告2 人於行搶後，直接衝撞證人王美菊
    ，造成證人王美菊右膝蓋受有傷害，此舉實已具有積極之攻
    擊性，與消極之逃逸有別，更何況，被告2 人逃至桃園縣桃
    園市○○路與中正路口處時，為追躡在後之路人乙○○及警
    員合力攔下，惟被告丙○○卻仍帶著搶得之皮包乘隙逃逸等
    情，亦經被告甲○○於警詢、偵訊時供述甚明，是被告2 人
    於行搶得手後，為防護贓物及脫逃之目的，而由被告甲○○
    騎乘機車衝撞證人王美菊，至為明顯。
  (三)綜上所述，依被告2 人前開供述，核對證人王美菊、乙○○
    之證述，並參酌證人王美菊於遭被告2 人行搶後受有傷害之
    照片等證據，足見被告2 人於行竊後欲防護搶得贓物及脫免
    逮捕，確有以積極之攻擊行為，撞擊證人王美菊腳踏車，以
    達其防護贓物及脫逃之目的甚為明顯，此部分事證明確，被
    告2人之準強盜犯行已經可以認定，應依法論罪科刑。
四、核被告丙○○行使變造機車號牌之所為，係犯刑法第216 條
    、第212 條之行使變造特種文書罪。被告丙○○變造機車號
    牌之低度行為，為行使之高度行為所吸收，不另論罪。被告
    丙○○、甲○○搶奪後為防護贓物、脫免逮捕而對證人王美
    菊施強暴之所為，均係犯刑法第329 條準強盜罪，並適用刑
    法第328 條第1 項之強盜罪論處。被告丙○○、甲○○就上
    開準強盜罪犯行，有犯意聯絡及行為分擔，為共同正犯。又
    被告丙○○於審理中自承案發當時原本沒有打算要行搶，是
    伊剛好看到證人王美菊騎腳踏車，才叫被告甲○○騎機車過
    去行搶等語（本院卷第42頁之95年1 月6 日準備程序筆錄）
    ，是被告丙○○所犯之準強盜罪既出於臨時起意，顯與前揭
    所犯行使變造特種文書罪間係犯意各別，且罪名不同，應分
    論併罰之。另被告丙○○前於88年間因違反毒品危害防制條
    例案件，經本院判處有期徒刑6 月確定；另於89年間再因違
    反毒品危害防制條例案件，經本院判處應執行有期徒刑1 年
    8 月確定，該有期徒刑接續於前開有期徒刑6 月執行，於87
    年8 月17日入監執行，於91年5 月8 日因縮短刑期假釋出監
    ，刑期至91年9 月4 日屆滿以已執行論等情。被告甲○○前
    於91年間因偽造文書案件，經本院判處有期徒刑3 月確定，
    於92年11月13日執行完畢等情，有被告丙○○、甲○○之臺
    灣高等法院被告前案紀錄表各1 份在卷可按，其等各前受有
    期徒刑執行完畢，於5 年以內再犯本件最重本刑為有期徒刑
    以上之罪，均為累犯，各應依刑法第47條之規定均加重其刑
    。爰審酌被告2 人均前有多次犯罪紀錄，素行不佳，竟再度
    犯罪，且於搶奪後對證人王美菊施暴，犯後並飾詞卸責態度
    不佳，及其等犯罪方法、所得財物等一切情狀，分別量處如
    主文所示之刑，被告丙○○量刑部分並定其應執行之刑。又
    經變造之「WT X-063」車牌，並非被告丙○○所有，爰不宣
    告沒收，附此敘明。
貳、無罪部分
一、公訴意旨略以：被告丙○○、甲○○共同基於行使變造特種
    文書之犯意聯絡，於不詳時、地變造證人吳沛絨所有之車牌
    號碼WTX-063 號機車之號牌為車號WTX-963 號，並供騎乘使
    用，足以生損害於交通監理機關對於機車號牌管理及警察機
    關對於機車資料核對之正確性及證人吳沛絨本人，因認被告
    甲○○亦涉犯此部分行使變造特種文書罪嫌。
二、按犯罪事實應依證據認定之，無證據不得認定犯罪事實；不
    能證明被告犯罪者，應諭知無罪之判決，刑事訴訟法第154
    條第2 項、第301 條第1 項分別定有明文。又認定不利於被
    告之事實，須依積極證據，茍積極證據不足為不利於被告事
    實之認定時，即應為有利於被告之認定，更不必有何有利之
    證據；且刑事訴訟法上所謂認定犯罪事實之積極證據，係指
    適合於被告犯罪事實之認定之積極證據而言，雖不以直接證
    據為限，間接證據亦包括在內，然而無論直接或間接證據，
    其為訴訟上之證明，須於通常一般之人均不致有所懷疑，而
    得確信其為真實之程度者，始得據為有罪之認定，倘其證明
    尚未達到此一程度，而有合理之懷疑存在時，自不能以推測
    或擬制之方法，以為有罪裁判之基礎，最高法院著有30年上
    字第816 號、29年上字第3105號、76年台上字第4986號等判
    例可資參照。
三、公訴意旨認被告甲○○涉犯上開行使變造特種文書罪嫌，無
    非以被告甲○○、丙○○於本案行搶時，共同騎乘上開遭變
    造車牌號碼之機車，作為其主要論據。訊之被告甲○○堅決
    否認有何行使變造特種文書之犯行，辯稱：上開遭變造車牌
    號碼之機車，是行搶前由被告丙○○騎來交給伊騎乘，伊並
    不知道該機車之牌號已經遭人變造等語。經查，被告丙○○
    於審理時供稱：車牌號碼WTX-063 號機車，係其母吳沛絨所
    有，但平日均為伊所使用，在本案行搶之前幾日，因伊被通
    緝，怕被警察認出來，所以就獨自一人以貼上膠帶方式，變
    造機車號牌，而於行搶當日，由伊叫被告甲○○騎乘該變造
    號牌之機車載伊出去閒逛，而後才臨時起意行搶，這其間伊
    均未告訴被告甲○○關於變造車牌之情事等語（本院卷第42
    頁之95年1 月6 日準備程序筆錄、第91頁之95年4 月17日審
    判筆錄）。則上開機車號牌既因被告丙○○為避免警察查緝
    ，而事先變造，其後被告甲○○之騎乘該機車，又係被告丙○○所交付，且本件搶奪犯行係被告2 人於桃園市區閒逛時
    ，臨時起意而為，迭經被告丙○○供述明確，是尚難認被告
    甲○○、丙○○有為行搶之犯罪而事先預為變造車牌之情形
    ，亦不能僅就被告甲○○騎乘上開機車搭載被告丙○○著手
    本件搶奪犯行，即論被告甲○○有變造機車號牌並進而行使
    之犯行。被告甲○○此部分所辯，尚屬可信，揆諸前揭規定
    ，既無積極證據足認被告甲○○確有公訴人所指行使變造特
    種文書之犯行，自屬不能證明其犯罪，應為無罪判決之諭知
    。
據上論斷，應依刑事訴訟法第299 條第1 項前段、第301 條第1
項，刑法第28條、第216 條、第212 條、第329 條、第328 條第
1 項、第51條第5 款、第47條，判決如主文。
本案經檢察官何嘉仁到庭執行職務。
中    華    民    國    95    年    4     月    28    日
                  刑事第七庭  審判長法  官  林惠霞
                                    法  官  賴淑美
                                    法  官  劉為丕
上正本證明與原本無異。
如不服本判決，應於判決送達後10日內向本院提出上訴狀（應附
繕本），上訴於臺灣高等法院。
                                    書記官  顏美惠
中    華    民    國    95    年    4     月    28    日
如不服本判決，應於送達後10日內，向本院提出上訴狀。
附錄本案論罪科刑法條：
中華民國刑法第212條
(偽造變造特種文書罪)
偽造、變造護照、旅券、免許證、特許證及關於品行、能力服務
或其他相類之證書、介紹書，足以生損害於公眾或他人者，處一
年以下有期徒刑、拘役或三百元以下罰金。
中華民國刑法第216條
(行使偽造變造或登載不實之文書罪)
行使第二百十條至第二百十五條之文書者，依偽造、變造文書或
登載不實事項或使登載不實事項之規定處斷。
中華民國刑法第328條
意圖為自己或第三人不法之所有，以強暴、脅迫、藥劑、催眠術
或他法，至使不能抗拒，而取他人之物或使其交付者，為強盜罪
，處五年以上有期徒刑。
以前項方法得財產上不法之利益或使第三人得之者，亦同。
犯強盜罪因而致人於死者，處死刑、無期徒刑或十年以上有期徒
刑；致重傷者，處無期徒刑或七年以上有期徒刑。
第一項及第二項之未遂犯罰之。
預備犯強盜罪者，處一年以下有期徒刑、拘役或三千元以下罰金。
中華民國刑法第329條
(準強盜罪)
竊盜或搶奪，因防護贓物、脫免逮捕或湮滅罪證，而當場施以強
暴脅迫者，以強盜論。


司法院資訊處製作；財團法人民間司法改革基金會備份。
